臺灣屏東地方法院民事判決　100年度親字第8號
原　　　告　陳京孟
被　　　告　何姚金雲
上列當事人間請求否認婚生子女事件，本院於民國100年3月10日
言詞辯論終結，判決如下：
    主      文
確認原告陳京孟與被告何姚金雲（女，民國20年9月7日出生，身
分證統一編號：Ｚ000000000號）間之親子關係不存在。
訴訟費用由被告負擔。
    事實及理由
一、按訴狀送達後，原告不得將原訴變更或追加他訴，但請求之
    基礎事實同一者，不在此限，民事訴訟法第255條第1項第2
    款定有明文。查原告起訴後，變更聲明為如主文第1 項所示
    （見第16頁），核其請求之基礎事實，均係原告與被告有無
    真實血緣之親子關係所生之爭執，爭點有其共同性，且訴訟
    及證據資料有同一性，基礎事實應屬同一，依前揭規定，其
    變更應予准許。
二、原告起訴主張：原告之親生父母與被告為朋友關係，緣被告
    膝下無子女，被告乃要求原告之親生父母將原告分給被告養
    ，原告之親生父母同意後，被告於是將原告戶籍登記為子女
    ，希望能將身分證之母親欄位改回親生母親之姓名，為此提
    起本件訴訟等語，並聲明如主文第1項所示。
三、被告則以：同意原告之請求，原告確非其所生等語資為抗辯
    ，然未為任何聲明。
四、按法律上父母子女關係是否存在，不僅影響雙方之身分，且
    有關雙方因該身分而產生之法律關係亦將隨之而變動，故應
    認父母子女間並無血緣關係存在，可由該父母、子女或其他
    利害關係之第三人，提起確認親子關係不存在之訴，反之亦
    然，以除去其不實之親子關係及確認其真實之親子關係。又
    提起否認婚生子女之訴，僅限於依民法第1062條及第1063條
    第1 項推定之婚生子女。倘係不受上開推定之婚生子女提起
    確認親子關係存在或不存在之訴，即不受民法第1063條第2
    項規定之限制，亦非司法院大法官釋字第587 號解釋之對象
    ，自非不得提起。因此種訴訟，涉及當事人身分及血統真實
    性之認定，應解為人事訴訟之一種，其證據調查程序與人事
    訴訟目的不相牴觸者，自應類推上開關於親子關係訴訟程序
    之規定（最高法院95年臺上字第1155號判決要旨參照）。次
    按確認法律關係之訴，非原告有即受確認判決之法律上利益
    者，不得提起，民事訴訟法第247條第1項定有明文。所謂即
    受確認判決之法律上利益，係指因法律關係之存否不明確，
    致原告在私法上之地位有受侵害之危險，而此項危險得以對
    於被告之確認判決予以除去之者而言（最高法院42年臺上字
    第1031號判例參照）。本件原告主張之事實雖為被告所不爭
    執，惟參以親子事件均因自然人之身分涉訟，事關公益，且
    對於渠等間之權利義務有所影響，亦與戶籍登記正確性有涉
    ，又參諸戶籍謄本之記載，為身分之一種說明，其登記自有
    相當之證明力，故關於已為戶籍登記之親子關係存在與否，
    除經司法機關裁判確定或當事人提憑有效證明文件申請更正
    外，尚非得由為登記之親子雙方協同辦理即可逕行更正，此
    觀戶籍法第25條、戶籍法施行細則第16條等規定自明。準此
    ，原告就其與被告間之法律上親子關係地位即有不安之狀態
    ，並致原告在私法上之地位有受侵害之危險，而此不安之狀
    態有以確認判決除去之必要，亦即原告有即受確認判決之法
    律上利益，是原告提起本件確認之訴，洵屬有據。
五、原告主張之事實，業據提出戶籍謄本為證，且經本院依職權
    調閱原告之出生登記資料查核屬實，復據證人即原告之親生
    父母陳紹湧、陳甘菊妹於本院證述明確，並為被告所不爭。
    又按「法院認應證之事實重要，且舉證人之聲請正當者，應
    以裁定命他造提出文書。」、「當事人無正當理由不從提出
    文書之命者，法院得審酌情形認他造關於該文書之主張或依
    該文書應證之事實為真實。」，民事訴訟法第343條、第345
    條第1 項分別定有明文。又依民事訴訟法第367 條規定，前
    揭文書之規定於勘驗準用之。再按「倘此親子血緣鑑定之勘
    驗方法，對親子關係之判定有其科學之依據及可信度，自屬
    上訴人重要且正當之證據方法。然為此親子血緣鑑定必須被
    上訴人本身參與始可，如需被上訴人之血液等，亦即勘驗之
    標的物存在於被上訴人本身，而被上訴人拒絕提出時，雖法
    院不得強令為之，惟依民事訴訟法第三百六十七條準用同法
    第三百四十三條、第三百四十五條第一項規定，法院得以裁
    定命被上訴人提出該應受勘驗之標的物，被上訴人若無正當
    理由不從提出之命者，法院得審酌情形認他造即上訴人關於
    該勘驗標的物之主張或依該勘驗標的物應證之事實為真實，
    即受訴法院得依此對該阻撓勘驗之當事人課以不利益。」（
    最高法院91年臺上字第2366號判決意旨參照）。查被告於本
    院當庭陳稱不同意接受DNA 鑑定（見第16頁），且無正當理
    由，參酌前揭說明，依民事訴訟法第367條準用同法第343條
    、第345條第1項規定之意旨，應認原告之主張為正當。綜上
    ，堪認兩造間之親子關係不存在，從而，原告請求確認其與
    被告間之親子關係不存在，為有理由，應予准許，爰諭知如
    主文第1項所示。
六、訴訟費用負擔之依據：民事訴訟法第78條。
中    華    民    國   100    年    3     月    24    日
                        家事庭  法  官  張以岳
以上正本係照原本作成。
如不服本判決，應於送達後20日內，向本院提出上訴狀並表明上
訴理由，如於本判決宣示後送達前提起上訴者，應於判決送達後
10日內補提上訴理由書（須附繕本）。
中    華    民    國   100    年    3     月    25    日
                                書記官  胡世瑩